【裁判字號】    90,台上,1130
【裁判日期】    900629
【裁判案由】    所有權移轉登記
【裁判全文】
最高法院民事裁定                                九十年度台上字第一一三○號
    上  訴  人  甲○○
    訴訟代理人  陳國雄律師
    被 上訴 人  乙○○
右當事人間請求所有權移轉登記事件，上訴人對於中華民國九十年一月十九日台灣高
等法院第二審判決（八十九年度上字第一二一○號），提起上訴，本院裁定如左：
    主  文
上訴駁回。
第三審訴訟費用由上訴人負擔。
    理  由
按對於第二審判決上訴，非以其違背法令為理由，不得為之，民事訴訟法第四百六十
七條定有明文。依同法第四百六十八條規定，判決不適用法規或適用不當者，為違背
法令。而判決有同法第四百六十九條所列各款情形之一者，為當然違背法令。是當事
人提起上訴，如依民事訴訟法第四百六十八條規定，以第二審判決有不適用法規或適
用法規不當為理由時，其上訴狀或理由書應有具體之指摘，並揭示該法規之條項或其
內容。若係成文法以外之法則，應揭示該法則之旨趣。倘為司法院解釋、或本院之判
例，則應揭示該判解之字號或其內容。如以民事訴訟法第四百六十九條所列各款情形
為理由時，其上訴狀或理由書，應揭示合於該條款之事實。上訴狀或理由書如未依此
項方法表明者，或其所表明者，顯與上開法條規定之情形不相合時，即難認為已對第
二審判決之違背法令有具體之指摘，其上訴自難認為合法。本件上訴人對第二審判決
其敗訴部分提起上訴，雖以該部分判決違背法令為由，惟核其上訴理由狀所載內容，
徒就原審取捨證據、認定事實及解釋契約之職權行使，所論斷：上訴人於民國八十八
年十月十九日傳真予被上訴人之和解書內容，核與被上訴人前於同月十四日傳真函之
內容未盡相同，難謂係就該傳真函所為同意之意思表示，不能認為兩造已就該和解書
之內容達成合意。又兩造間固曾就系爭土地買賣契約中尾款給付方式為協商，並各自
提出和解書、同意書為協商之參考，然迄未達成變更尾款給付方式之合意，業經證人
嚴秀華、陳宜治、黎淑萍證明屬實。是上訴人辯稱：兩造已合意變更尾款之給付方式
為被上訴人應先付清尾款，伊始須辦理所有權移轉登記云云，不足採信等情，指摘為
不當，而未具體表明究有如何合於不適用法規、適用法規不當、或民事訴訟法第四百
六十九條所列各款之事實，難認對該部分判決之如何違背法令已有具體之指摘。依首
揭說明，應認其上訴為不合法。至上訴人於上訴本院後，始辯稱：系爭土地買賣契約
成立後，因情事變更，應依民法第二百二十七條之二第一項規定，變更價金尾款給付
方式，方屬公允或變更為兩造間就所有權移轉登記義務與價金尾款給付義務應同時履
行云云，核屬新防禦方法，依民事訴訟法第四百七十六條第一項規定，本院不得予以
斟酌，附此敘明。
據上論結，本件上訴為不合法。依民事訴訟法第四百八十一條、第四百四十四條第一
項、第九十五條、第七十八條，裁定如主文。
中      華      民      國     九十     年      六      月    二十九    日
                              最高法院民事第七庭
                                  審判長法官  蘇  茂  秋
                                        法官  徐  璧  湖
                                        法官  朱  建  男
                                        法官  曾  煌  圳
                                        法官  李  慧  兒
      右正本證明與原本無異
                                              書  記  官
中      華      民      國     九十     年      七      月     十三     日


司法院資訊處製作；財團法人民間司法改革基金會備份。
